【裁判字號】    92,上更(一),8
【裁判日期】    920226
【裁判案由】    搶奪
【裁判全文】
臺灣高等法院臺中分院刑事判決                  民國九十二年度上更(一)字第八號
    上  訴  人
    即  被  告  乙○○  男  四.
右上訴人因搶奪案件，不服臺灣臺中地方法院中華民國八十九年一月七日第一審判決
（民國八十八年度訴字第一五九五號，起訴案號：臺灣臺中地方法院檢察署民國八十
八年度偵字第一三九七三號），提起上訴，判決後，經最高法院發回更審，本院判決
如左：
    主      文
原判決撤銷。
乙○○無罪。
    理      由
一、公訴意旨以，被告乙○○意圖為自己不法之所有，於民國八十八年五月二十日
    下午四時許，臺中縣大肚鄉○○村○○路○段二○八號前，因見丙○○一人徒步
    行走，認有機可乘，乃假藉搭載丙○○返回住處為由，騎乘ＬＡＤ－○六○號重
    型機車靠近丙○○身邊，並乘丙○○不備之際，出手行搶丙○○所有佩載於頸部
    之金項鍊一條（價值約新台幣二萬元），得手後，旋即騎車逃逸。因認被告有犯
    刑法第三百二十五條第一項之搶奪罪嫌云云。
二、按犯罪事實應依證據認定之，無證據不得推定其犯罪事實，刑事訴訟法第一百五
    十四條定有明文，而認不利於被告之事實，須依積極證據，苟積極證據不足為不
    利於被告事實之認定時，即應為有利於被告之認定，更不必有何有利之證據，亦
    有最高法院三十六年上字第八一六號判例可資參照。
三、公訴人認被告涉犯搶奪罪無非以被害人丙○○於警訊指訴綦詳，且被害人指訴搶
    奪其金項鍊者騎乘之機車外型、顏色等情，亦與被告所有之上開機車相符為論據
    。
四、訊據被告因對於其確於右開時地遇見被害人丙○○，且係為警執行檢時查獲等情
    坦認不諱，惟於警訊、偵查、原審及本院審理時均堅決否認有何搶奪被害人金項
    鍊之犯行，辯稱，伊因騎機車經過該處時，丙○○剛好走過，害伊嚇一跳，伊僅
    有人，並未搶奪丙○○金項鍊云云。經查：
  (一)告訴人之告訴，係以使被告受刑事訴追為目的，是其陳述是否與事實相符，仍應
    調查其他證據以資審認（最高法院五十二年臺上字第一三○○號判例參照）。公
    訴人認定被告搶奪丙○○之項鍊，係以丙○○之指訴為唯一證據，惟丙○○之陳
    述是否與事實相符，仍應有其他補強證據，依證人即承辦警員陳宗權、蘇順發於
    本院前審所為證述，丙○○遭搶奪後並未報案，而係於戶口查察時，間接獲悉此
    事，嗣於被搶日後執行路檢時，發現上訴人未載安全帽，因而將之帶回警局並請
    丙○○前來指認（如後述），除此之外並無其他證據，亦未查獲贓物，是丙○○
    之指訴，是否與事實相符，已有可議。
  (二)證人陳宗權、蘇順發於本院前審證稱：「被害人丙○○住我（陳宗權）轄區，我
    去查戶口聽說她被搶，我主動去瞭解，她提供機車、搶嫌長相，我們攔獲被告，
    才請她來指認：：：盤查時發現被告之機車，及長相與被害人所描述一樣，經被
    害人指認後是他，就偵辦：：：詢問被害人時，她說搶嫌騎大機車，臉很黑，臉
    腮跟別人不同，體格壯壯的：：：指認時係站在當面約十公尺處，她一眼就看出
    是被告」又蘇順發證稱：「指認時丙○○的老闆也有跟到派出所，他說曾經見到
    被告在他工廠前面廣場那裏出入，丙○○被搶的地點是在工廠前面巷道內：：：
    被害人也有指認機車無誤」等語。且被告平常所騎乘之機車，係目前道路上較少
    人騎乘之大型機車，而其長相確係因日曬關係，皮膚較常人黑，且頭臉部確因腮
    部突出，略呈方型，感覺較常人為大，亦有照片附於臺灣臺中地方法院檢察署八
    十八年度偵字第二一五二六號卷可稽，被害人又曾在其所工作之工廠附近見過被
    告其人，則被害人於被搶時應已可確認搶其金項鍊者，係被告無訛，衡情被害人
    即可報警追查而破獲，若無積極追究被告刑責之意，亦可追回被搶之金項鍊，以
    免損失，而竟未報案，迨警員查戶口時始供出，不無違常情。
  (三)另依丙○○於偵查、原審所供，當時歹徒係戴安全帽（見偵查卷第八、十六頁，
    原審卷第三九頁），又係瞬間行槍，在此情況下，能否明確辨認出歹徒之臉型、
    五官等全貌？已有可疑，其竟能於警員於戶口查察時，明確告知警員有關被告上
    述之長相特徵，並於指認時一眼即看出是被告，是被害人丙○○之指認，亦有存
    疑。
  (四)綜上，被害人丙○○之指訴既有存疑，且為片面之詞，其他復查無積極證據可資
    佐證，依上開判例意旨，尚屬不能證明被告犯罪，應為無罪之諭知。
五、原審未察，為科刑之判決尚有未洽，應由本院將原判決撤銷改判，為被告無罪之
    判決。
據上論斷，應依刑事訴訟法第三百六十九條第一項前段、第三百六十四條、第三百零
一條第一項，判決如主文。
本案經檢察官甲○○到庭執行職務。
中      華      民      國      九十二     年     二      月   二十六   日
                        臺灣高等法院臺中分院刑事第一庭
                                      審判長法  官  陳  紀  綱
                                            法  官  方  艤  駐
                                            法  官  陳  登  源
右正本證明與原本無異。
檢察官得上訴。
如不服本判決應於收受送達後十日內向本院提出上訴書狀，其未敘述上訴之理由者並
得於提起上訴後十日內向本院補提理由書（均須按他造當事人之人數附繕本）。
                                            書記官  林  明  冬
中      華      民      國      九十二     年     三      月     三     日
                                                                        Ｒ


司法院資訊處製作；財團法人民間司法改革基金會備份。
